臺灣高等法院高雄分院刑事裁定
111年度毒抗字第139號
抗  告  人  
即  被  告  許富然


上列抗告人因聲請觀察勒戒案件，不服臺灣高雄地方法院中華民
國111年3月9日裁定(111年度毒聲字第114號)，提起抗告，本院
裁定如下：
    主  文
抗告駁回。
    理  由
一、原裁定意旨略以：
㈠、被告許富然（下稱被告）於民國110年11月4日7時許，在高雄
    市○○區○○街000 號5樓住處內，以將第二級毒品甲基安非他
    命置於鋁箔紙上燒烤後吸食煙霧之方式（聲請書誤載為「以
    將第二級毒品甲基安非他命置入玻璃球燒烤後吸食煙霧之方
    式」，應予以更正）施用甲基安非他命1次乙節，業據被告
    於偵查中坦承不諱，且其於110年11月6日3時9分許為警採尿
    送驗，結果呈安非他命及甲基安非他命陽性反應，有高雄市
    政府警察局三民第二分局尿液採驗代碼對照表（檢體代碼：
    0000000000號）及正修科技大學超微量研究科技中心110年1
    2月1日尿液檢驗報告（原始編號：0000000000號）在卷可佐
    ，足認被告上開任意性自白與事實相符。本件事證明確，被
    告於前揭時間施用甲基安非他命（原裁定誤載「同時施用海
    洛因」，應予刪除）之事實，堪可認定。
㈡、被告前於91年間因施用毒品案件，經臺灣高雄地方檢察署（
    下稱高雄地檢署）檢察官聲請強制戒治並提起公訴，強制戒
    治部分於92年7月8日執行完畢，刑責部分則經本院以91年度
    訴字第2112號判決判處應執行有期徒刑1年2月確定；又於10
    7年間因施用毒品案件，經高雄地檢署檢察官以107年度毒偵
    字第4036號為緩起訴附命完成戒癮治療處分，緩起訴期間自
    108年4月2日至109年4月1日止，後因被告完成戒癮治療，經
    該署觀護人於108年9月5日以108年度緩護療字第131號履行
    完成結案，且前揭緩起訴期滿未經撤銷等情，有臺灣高等法
    院被告前案紀錄表在卷可稽。揆諸前揭說明，戒癮治療無論
    是否執行完畢，均無從認被告事實上已接受等同「觀察、勒
    戒或強制戒治」執行完畢之處遇，故本件被告施用第二級毒
    品犯行，距離其最近1次強制戒治執行完畢釋放的時間，已
    逾3年，依前揭說明，縱被告其間有因犯同條例第10條之罪
    經起訴、判刑或執行，仍應依修正後毒品危害防制條例第20
    條第3項規定，再予適用觀察、勒戒或強制戒治之機會。
二、抗告意旨略以：抗告人即被告許富然（下稱被告）在本裁定
    3年前，被判緩起訴處分，至今不到3年，在緩起訴處分將滿
    前又被警方栽贓施用第一、二級毒品，最終以不受理帶過。
    請問檢察官為何這次也是一樣，我上次到現今不到3年，又
    驗到第二級毒品甲基安非他命反應，卻直接把我判處觀察勒
    戒，上次也是有明確毒品反應，卻將我不受理，法律條文究
    竟是以何做基礎，或是任由檢察官、法官心證就可以將百姓
    做為要判有罪或無罪的考績，請在開庭時向被告解釋為何同
    樣3年內犯一樣的罪，卻有3種不同判決云云。
三、經查：
㈠、按犯毒品危害防制條例第10條之罪者，檢察官應聲請法院裁
    定，令被告入勒戒處所觀察、勒戒，其期間不得逾2月；依
    前項規定為觀察、勒戒或強制戒治執行完畢釋放後，3年後
    再犯第10條之罪者，適用本條前2項之規定，毒品危害防制
    條例第20條第1項、第3項分別定有明文。而上開所謂「3年
    後再犯」，只要本次再犯（不論修正施行前、後）距最近1
    次觀察、勒戒或強制戒治執行完畢釋放，已逾3年者，即該
    當之，不因其間有無犯第10條之罪經起訴、判刑或執行而受
    影響（最高法院刑事大法庭109年度台上大字第3826號裁定
    意旨參照）。
㈡、被告本案施用毒品犯行，業經原審認定明確，被告抗告意旨
    並不爭執本案事實，本院不再贅述外，被告前於91年間因施
    用毒品案件，經臺灣高雄地方檢察署（下稱高雄地檢署）檢
    察官聲請強制戒治並提起公訴，強制戒治部分於92年7月8日
    執行完畢，刑責部分則經臺灣高雄地方法院以91年度訴字第
    2112號判決判處應執行有期徒刑1年2月確定；又於107年間
    因施用毒品案件，經高雄地檢署檢察官以107年度毒偵字第4
    036號為緩起訴附命完成戒癮治療處分，緩起訴期間自108年
    4月2日至109年4月1日止，後因被告完成戒癮治療，經該署
    觀護人於108年9月5日以108年度緩護療字第131號履行完成
    結案，且前揭緩起訴期滿未經撤銷等情，有臺灣高等法院被
    告前案紀錄表在卷可稽。揆諸前揭說明，戒癮治療無論是否
    執行完畢，均無從認被告事實上已接受等同「觀察、勒戒或
    強制戒治」執行完畢之處遇，故本件被告施用第二級毒品犯
    行，距離其最近1次強制戒治執行完畢釋放的時間，已逾3年
    ，依前揭說明，縱被告其間有因犯同條例第10條之罪經起訴
    、判刑或執行，仍應依修正後毒品危害防制條例第20條第3
    項規定，再予適用觀察、勒戒或強制戒治之機會。被告抗告
    意旨主張其係「3年內犯一樣的罪」云云，容有誤會。
㈢、本案因毒品危害防制條例第20條第1項、第3項之修正，而使
    被告本次犯行應送觀察勒戒，業如前述，至於被告主張另有
    前案於緩起訴處分將滿前又被警方栽贓施用第一、二級毒品
    ，最終以不受理帶過云云，尚非本院審理範圍，被告執此為
    由提起抗告，並非可採。
㈣、施用毒品之案件，檢察官究係聲請法院裁定送觀察、勒戒，
    抑或為附命完成戒癮治療之緩起訴處分，乃法律賦予檢察官
    之裁量權，除非檢察官之裁量有違法、重要事實認定錯誤或
    其它明顯重大之瑕疵，法院不應就個案為何不採取附命完成
    戒癮治療之緩起訴處分，另為實質審查，法院就此僅有極低
    度之審查權限，是否立法強制規定檢察官及法院必須給予被
    告陳述意見之機會，或者使被告在不服原裁定，提起抗告時
    以書面或言詞陳述其意見即為已足，乃立法形成之範圍，現
    行毒品危害防制條例及刑事訴訟法關於此等裁定之程序，並
    無要求檢察官及法院應先給予被告陳述意見之強制規定，尚
    無違憲之可言。此參諸刑事訴訟法第253 條、第254 條賦予
    檢察官相對不起訴處分之裁量權，檢察官逕行提起公訴時，
    亦無庸就為何不適用此等規定為不起訴處分敘明理由，或以
    被告已就此部分陳述意見為必要，此為立法形成之範圍，法
    院於具體個案之審判，應審慎注意遵守權力分立之憲法基本
    原則及界限，自不待言。原審業已就被告應送觀察勒戒之理
    由詳細論述，抗告意旨以法院及檢察官均未給予被告陳述機
    會，亦未就何以觀察、勒戒，詳為調查說明云云，指摘原裁
    定違誤，尚非可採。
㈤、本件聲請意旨雖未敘明為何不給予被告戒癮治療緩起訴處分
    之理由，然依卷證資料所示，被告因竊盜等案件，經高雄地
    檢署檢察官以111年度偵字第1361號及111年度偵字第4676號
    等案偵查中，同有上開前案紀錄表在卷可稽。是以，參酌毒
    品戒癮治療實施辦法及完成治療認定標準第2條第2項第1款
    規定「緩起訴處分前，因故意犯他罪，經檢察官提起公訴或
    判決有罪確定」之規範意旨，被告即屬不適合為附命完成戒
    癮治療之緩起訴處分。是以，檢察官考量本案具體情節，向
    原審聲請令被告入勒戒處所觀察、勒戒，以監禁式之治療方
    式，求短時間內隔絕被告之毒品來源，務使其專心戒除毒癮
    ，而未依刑事訴訟法第253 條之1規定對被告為附命完成戒
    癮治療之緩起訴處分，核其此部分職權之行使尚屬合法，形
    式上亦無裁量恣意或濫用之情，於法有據。綜上所述，本件
    抗告，核無理由，應予駁回。
據上論結，應依刑事訴訟法第412條，裁定如主文。
中　　華　　民　　國　　111 　年　　4 　　月　　14　　日
                  刑事第七庭    審判長法  官　李璧君
                                      法  官　葉文博
                                      法  官　石家禎
以上正本證明與原本無異。
不得再抗告。
中　　華　　民　　國　　111 　年　　4 　　月　　14　　日
                                      書記官　楊馥華